【裁判字號】    99,監宣,237
【裁判日期】    991206
【裁判案由】    監護宣告
【裁判全文】
臺灣臺南地方法院民事裁定             99年度監宣字第237號
聲  請  人  林蔡素雲
上列聲請人聲請對林清泉為監護宣告事件，本院裁定如下：
    主    文
宣告林清泉（男，民國○○年○月○○日生，身分證統一編號：Ｚ0000
00000號，住臺南市○區○○路1段380巷28弄1號）為受監護宣告
之人。
選定聲請人林蔡素雲（民國○○年○○月○○日生，身分證統一編號：
Ｚ000000000號，住臺南市○區○○路1段380巷28弄1號）為受監
護宣告之人林清泉之監護人。
指定林敏生（民國○○年○月○○日生，身分證統一編號：Ｚ00000000
0號，住臺南市○區○○路1段380巷28弄1號）為會同開具財產清
冊之人。
聲請程序費用由受監護宣告之人林清泉負擔。
    理    由
一、按對於因精神障礙或其他心智缺陷，致不能為意思表示或受
    意思表示，或不能辨識其意思表示之效果者，法院得因本人
    、配偶、四親等內之親屬、最近一年有同居事實之其他親屬
    、檢察官、主管機關或社會福利機構之聲請，為監護之宣告
    ，民法第14條第1項定有明文。次按受監護宣告之人應置監
    護人。法院為監護之宣告時，應依職權就配偶、四親等內之
    親屬、最近一年有同居事實之其他親屬、主管機關、社會福
    利機構或其他適當之人選定一人或數人為監護人，並同時指
    定會同開具財產清冊之人，民法第1110條、第1111條第1項
    亦定有明文。
二、本件聲請意旨略以：聲請人為林清泉（男，民國○○年○月○○
    日生，身分證統一編號：Ｚ000000000號，住臺南市○區○○
    路1段380巷28弄1號）之配偶，林清泉於99年9月26日因腦中
    風致不能言語、行動，臥病在床，日常生活無法自理，亦無
    法處理個人事務，已不能為意思表示或受意思表示，或不能
    辨識其意思表示之效果，聲請人為此爰聲請對林清泉為監護
    宣告，並選定聲請人為林清泉之監護人，及指定林清泉之長
    子林敏生為會同開具財產清冊之人等語。
三、經查：
  （一）聲請人係林清泉之配偶，業據其提出戶籍謄本1件在卷
        可憑，揆諸上開規定，本件聲請人聲請對林清泉為監護
        之宣告，自屬有據。
  （二）又聲請人主張林清泉因腦中風致無法言語、行動，臥病
        在床，日常生活無法自理，亦無法處理個人事務，已不
        能為意思表示或受意思表示，或不能辨識其意思表示之
        效果之事實，業據聲請人提出財團法人台灣基督長老教
        會新樓醫院診斷證明書1件、中華民國身心障礙手冊影
        本1件為證，且本院於99年12月2日在鑑定人財團法人臺
        灣省私立台南仁愛之家附設精神療養院醫師施仁雄面前
        訊問林清泉，林清泉對問話無法回答，又鑑定醫師對林
        清泉為精神鑑定結果認：「一般醫學檢查：個案意識呈
        呆僵狀態，對問話無法回答，必須靠他人協助下可進食
        ，四肢變形無力，無法自我行動，大小便及個人衛生須
        他人完全協助。精神檢查方面：個案的注意力、判斷能
        力、對人時地的定向感、記憶能力、計算能力及抽象思
        考能力均有明顯缺失。並有因心智缺陷，致不能為意思
        表示或受意思表示，亦不能辨識其意思表示之效果者。
        鑑定判定：基於受鑑定人有腦病變，致不能為意思表示
        或受意思表示、不能辨識其意思表示之效果，且接受治
        療後回復可能性甚低，因而不能管理自己財產，可為監
        護宣告。」等語，有本院99年12月2日監護宣告訊問筆
        錄1件在卷可憑，是聲請人聲請對林清泉為監護宣告為
        有理由，應予准許。
四、次查，本件聲請人係受監護宣告人林清泉之配偶，與受監護
    宣告人林清泉關係最為親近，且為受監護宣告人林清泉之主
    要照顧者，聲請人亦有意願擔任林清泉之監護人，本院因認
    由聲請人擔任林清泉之監護人，最能符合林清泉之最佳利益
    ，為此爰選定聲請人為受監護宣告人林清泉之監護人；又林
    敏生係受監護宣告人林清泉之兒子，衡情林敏生應會本於受
    監護宣告之人林清泉之最佳利益，與監護人共同開具財產清
    冊，且林敏生亦向本院表示願擔任會同開具財產清冊之人，
    是爰指定林敏生為會同開具財產清冊之人，以利監護事宜之
    執行。
五、依民事訴訟法第608條第1項，裁定如主文。
中    華    民    國    99    年    12    月    6     日
                   家事法庭   法  官  葉惠玲
以上正本係照原本作成。
如不服本裁定關於選定監護人及指定會同開具財產清冊之人等部
分，應於送達後十日內向本院提出抗告狀，並繳納抗告費新臺幣
1,000元；其餘關於宣告監護之部分，不得抗告。
中    華    民    國    99    年    12    月    6     日
                              書記官  謝麗首

司法院資訊處製作；財團法人民間司法改革基金會備份。
